【裁判字號】    95,訴,3
【裁判日期】    950803
【裁判案由】    虛報進口貨物產地
【裁判全文】
臺北高等行政法院判決
                                     95年度訴字第00003號
                              .
原      告  駱泰企業有限公司
代  表  人  甲○○（董事）
訴訟代理人  丁○○
被      告  財政部臺北關稅局
代  表  人  江安雄（局長）
訴訟代理人  乙○○
            丙○○
            戊○○
上列當事人間因虛報進口貨物產地事件，原告不服財政部中華民
國94年11月25日台財訴字第09400473230 號訴願決定（案號：第
00000000號），提起行政訴訟，本院判決如下：
    主  文
原告之訴駁回。
訴訟費用由原告負擔。
    事  實
一、事實概要：原告於民國92年10月9 日委由中菲行航空貨運承
    攬股份有限公司以G7國貨復進口報單向被告報運進口黏著劑
    （紅膠）FUJI-NE8800T（25G）乙批（報單號碼：第CG/92/0
    06/06654號），原申報生產國別為TW（台灣），納稅辦法為
    「55」（外銷品退回免稅）。惟經被告查驗結果，實際來貨
    生產國別為JP（日本），係屬應稅貨物，因認原告顯有虛報
    進口貨物產地，逃漏進口稅費之行為，乃依海關緝私條例第
    37條第1項、第44條及貿易法第21條第1項之規定，處原告所
    漏進口稅額新台幣（下同）64,300元2倍之罰鍰計128,600元
    ，並追徵所漏進口稅費計117,386元（包括進口稅64,300元
    、營業稅52,676元、推廣貿易服務費410元），另依加值型
    及非加值型營業稅法第51條第7款規定，處以所漏營業稅額
    52,676元2倍之罰鍰計105,300元。原告不服申請復查，經被
    告以94年6月29日北普法字第0941002670號復查決定駁回其
    申請，提起訴願，亦遭決定駁回，遂提起行政訴訟。
二、兩造聲明：
  (一)原告聲明：
    1.訴願決定及原處分均撤銷。
    2.訴訟費用由被告負擔。
  (二)被告聲明：
    1.駁回原告之訴。
    2.訴訟費用由原告負擔。
三、兩造之爭點：系爭來貨產地為日本或台灣？
  (一)原告主張之理由：
    1.產地部分：原告於92年10月9 日以G7國貨復進口報單向被
      告報運進口黏著劑（紅膠）FUJI-NE8800T(25g) 乙批，生
      產國別為TW（台灣），但被告查驗後認定產地為JP（日本
      ），與事實不符，謹說明如次：
      (1)貨物復進口時，貨上之標示載明有料號、批號、保存溫
        度、容量及富士化學產業株式會社之字樣，並未標示日
        本製造 (Made in Japan)，被告憑富士化學產業株式會
        社之公司名稱，即認定產地為日本，與事實不符，就如
        同我國之代加工廠商 (OEM)替美國之廠商IBM、DELL 、
        Compaq等公司代工，貨上標示該公司之廠牌或公司名稱
        ，但實際製造為台灣，如貨物出口後不良退回，即以貨
        上之廠牌或公司名稱即認定產地為美國一樣不符實情。
      (2)本案貨物是原告向日本富士化學株式會社委由台灣之代
        加工廠蔚嘉精密實業有限公司（下稱蔚嘉公司）購買，
        加工廠在一定之溫度下進行充填、秤重、離心脫泡等過
        程處理，並非簡單之分裝，從進口到出口之獲利超過成
        本之40% ，檢具代工廠之說明及發票，足以證明確是台
        灣製造，原告申報生產國別為台灣並無違誤。
      (3)原告向蔚嘉公司購買後，外銷至泰國，出口時以G5國貨
        出口報單向被告辦理通關，出口報單號碼第Cu/92/57B/
        52023 、Cu/92/57B/Z3673 、Cu/92/57B/ W1973、Cu/
        92/57B/Z3098、Cu/92/ 57B/ 51933 號，均於報單左下
        角之欄位載明台灣製造 (Madein Taiwan) 字樣，足以
        證明本案貨物確為台灣加工出口復運進口之貨物，產地
        申報TW（台灣）並無不符。
      (4)本案貨物之標示為何有日本富士化學株式會社之公司名
        稱，卻未見代加工廠蔚嘉公司之公司名稱，或台灣製造
        之字樣，是因泰國買方之要求，有日本公司名稱購買者
        使用較為安心，貨上除標示日本富士化學株式會社之名
        稱，並未見標示日本製造 (Ｍade in Japan) 之字樣，
        且蔚嘉公司僅係代加工之廠商，自無取代委託加工廠商
        名稱之理。
    2.罰款部份：
      (1)本案貨物購自蔚嘉公司，出口報單依規定詳實申報，確
        為台灣製造之國貨，但被告以貨上之公司名稱，即認定
        原告產地不符，課處比外貨（洋貨）虛報產地更嚴苛之
        處罰，（實到貨物價格減原申報貨物價格之差額乘以稅
        率計算漏稅額，而本案被告係以實到貨物價格乘稅率即
        做為核處之漏稅額），且與外貨（洋貨）冒用國貨復進
        口，進口人又無法提供出口證明之案件，兩者核處之罰
        款並無區別，不符公平正義原則及比例原則，實難令人
        心服。
      (2)本案原申報台灣產製之完稅價格為989,235 元，而被告
        認定日本產製之完稅價格亦為989,235 元，應繳之稅款
        均相同，即表示兩者並無稅差，處罰無據。
      (3)進口報單上納稅辦法欄位申報”55”代表外銷品退回核
        銷免稅之通關代碼，便於通關單位核銷出口報單，內容
        相符者即可免稅，不符即應課稅改納稅辦法為”31”，
        且海關緝私條例第37條並無納稅辦法誤報即應受罰之規
        定，乃應回歸虛報產地造成稅差方應受罰才屬合理。
  (二)被告主張之理由：
    1.查依行為時進口貨物原產地認定標準第2 條規定：「進口
      貨物以左列國家或地區為其原產地：一、進行完全生產貨
      品之國家或地區。二、貨品之加工、製造或原材料涉及二
      個或二個以上國家或地區者，以使該項貨品產生最終實質
      轉型之國家或地區。」及第4條規定：「進口貨品除特定
      貨品原產地認定基準‧‧‧另行訂定公告者，其實質轉型
      ，指左列情形：一、原材料經加工或製造後所產生之貨品
      與其原材料歸屬之海關進口稅則前六位碼號列相異者。二
      、貨品之加工或製造雖未造成前款稅則號列改變，但已完
      成重要製程或附加價值率超過百分之三十五以上者。第一
      項貨品僅從事左列之作業者，不得認定為實質轉型作業：
      ‧‧‧二、貨品為上市或為裝運所為之分類、分級、分裝
      與包裝等作業。‧‧‧」本案蔚嘉公司於92年度向被告報
      運進口日本富士化學產業株式會社（FUJI CHEMICAL
      INDUSTRIAL CO.LTD）產製之黏著劑（紅膠）SEAL-GLO
      NE8800K,NE8800T SMTADHESIVE 200GR CARTRIDGE數批，
      並利用填充機將原廠200克大包裝分裝充填為25克及40克
      之小包裝出售，並未製造或加工為新產品，故該公司僅從
      事該黏著劑之分裝填充而非製造，且其分裝前後之海關進
      口稅則前6位碼均為3506.99，與上開進口貨物原產地認定
      標準所列實質轉型之要件不符。是以，原告向其所購25克
      及40克小包裝黏著劑實為日本產製而非本國產品，殆無疑
      議。原告所稱日本進口台灣加工或製造，應係對進口貨物
      原產地認定及物品製造加工定義之誤解。來貨產地為日本
      ，原告虛報產地，事證至為明確，訴稱標籤貼紙係客戶指
      定要求及獲利40%以上縱屬實情，亦無礙系爭貨物產地之
      認定。
    2.依司法院釋字第521 號解釋意旨，虛報進口貨物之產地係
      屬海關緝私條例第37條第1 項第4 款「其他違法行為」之
      違法情事；次依外銷品因故退貨通關作業要點9 規定：「
      納稅義務人提供原出口報單副本或影本，如有不實或與原
      出口紀錄不符時，由海關依有關規定處理。」又系案貨物
      並非屬加值型及非加值型營業稅法第9 條免徵營業稅之貨
      物，依「海關代徵營業稅稽徵作業手冊」伍、九、（二）
      、2 規定有虛報行為即應處罰。復查進口人進口貨物有向
      海關誠實申報之義務，本案原告委由報關行以G7國貨復進
      口報單向被告報運貨物進口，並報列納稅辦法為「55」（
      外銷品退回免稅），而不主動申報納稅辦法「31」，顯有
      以外銷品退回申請免稅進口方式，而達逃漏進口稅費之意
      圖甚為明顯，嗣為被告查獲確有虛報產地，逃漏進口稅費
      之情事，違法行為至為明確，被告依法論處，洵無違誤
    理  由
一、原告起訴後，被告代表人變更為江安雄，業經具狀聲明承受
    訴訟，合先敘明。
二、按「報運貨物進口而有左列情事之一者，得視情節輕重，處
    以所漏進口稅額二倍至五倍之罰鍰，或沒入或併沒入其貨物
    ：‧‧‧四、其他違法行為。」「有違反本條例情事者，除
    依本條例有關規定處罰外，仍應追徵其所漏或沖退之稅款。
    ‧‧‧」為海關緝私條例第37條第1項及第44條所明定。次
    按「納稅義務人有左列情形之一者，除追繳稅款外，按所漏
    稅額處一倍至十倍罰鍰，並得停止其營業：‧‧‧七、其他
    有漏稅事實者。」「為拓展貿易，因應貿易情勢，支援貿易
    活動，主管機關得設立推廣基金，就出進口人輸出入之貨品
    ，由海關統一收取最高不超過輸出入貨品價格萬分之四‧二
    五之推廣貿易服務費。‧‧‧」為加值型及非加值型營業稅
    法第51條第7 款、貿易法第21條第1 項所明定。復按「進口
    貨物以左列國家或地區為其原產地：一、進行完全生產貨品
    之國家或地區。二、貨品之加工、製造或原材料涉及二個或
    二個以上國家或地區者，以使該項貨品產生最終實質轉型之
    國家或地區。」「進口貨品除特定貨品原產地認定基準由經
    濟部及財政部視貨品特性另行訂定公告者，其實質轉型，指
    左列情形：一、原材料經加工或製造後所產生之貨品與其原
    材料歸屬之海關進口稅則前六位碼號列相異者。二、貨品之
    加工或製造雖未造成前款稅則號列改變，但已完成重要製程
    或附加價值率超過百分之三十五以上者。‧‧‧第一項貨品
    僅從事左列之作業者，不得認定為實質轉型作業：‧‧‧二
    、貨品為上市或為裝運所為之分類、分級、分裝與包裝等作
    業。‧‧‧」亦為行為時進口貨物原產地認定標準第2 條、
    第4 條所規定。
三、原告於92年10月9日委由中菲行航空貨運承攬股份有限公司
    以G7國貨復進口報單向被告報運進口黏著劑（紅膠）FUJI-N
    E8800T（25G）乙批（報單號碼：第CG/92/006/06654號），
    原申報生產國別為TW（台灣），納稅辦法為「55」（外銷品
    退回免稅）。惟經被告查驗結果，實際來貨生產國別為JP（
    日本），係屬應稅貨物，因認原告顯有虛報進口貨物產地，
    逃漏進口稅費之行為，乃依海關緝私條例第37條第1項、第
    44條及貿易法第21條第1項之規定，處原告所漏進口稅額64,
    300元2倍之罰鍰計128,600元，並追徵所漏進口稅費計117,3
    86元（包括進口稅64,300元、營業稅52,676元、推廣貿易服
    務費410元），另依加值型及非加值型營業稅法第51條第7款
    規定，處以所漏營業稅額52,676元2倍之罰鍰計105,300元。
    原告不服，循序提起行政訴訟，主張系爭貨物是原告向日本
    富士化學株式會社委由台灣之代加工廠蔚嘉公司購買，加工
    廠在一定之溫度下進行充填、秤重、離心脫泡等過程處理，
    並非簡單之分裝，確是台灣製造，原告申報生產國別為台灣
    並無違誤云云，詳如事實欄所載。兩造爭點在於系爭來貨產
    地為日本或台灣？
四、系爭來貨－黏著劑（紅膠）FUJI-NE8800T係原告向蔚嘉公司
    購買後，外銷至泰國台達公司遭退回者，原告報運進口時，
    經被告查驗來貨標示「富士化學產業株式會社」字樣，而該
    貨係源自蔚嘉公司向日本富士化學產業株式會社進口之SE
    AL-GLO NE8800K、NE8800T SMT ADHESIVE 200GR CARTRIDGE
    之事實，為兩造所不爭執，並有進口報單、出口報單影本、
    統一發票影本、蔚嘉公司切結書影本及原告致中菲行函影本
    等件在原處分卷及本院卷可稽，堪認為真實。原告雖主張向
    日本富士化學產業株式會社進口之黏著劑（紅膠）經蔚嘉公
    司加工處理，確為台灣製造。惟查依蔚嘉公司出具之切結書
    所稱：「本公司自民國85年起，所進口之日本富士化學株式
    會社NE8800系列接著劑，於進口後，均在本公司廠內依ISO9
    001 作業規範，經過分裝、充填、加工成客戶適用之包裝規
    格，再行銷售給客戶使用。ISO9001 作業規範如附件。」及
    原告致中菲行函記載：「有關於台達（泰國五廠）退貨之紅
    膠，其貨品來源是客戶向本公司訂貨後，經由台灣蔚嘉公司
    向日本FUJI公司訂入原廠200G之大包裝，進口後再由該公司
    分裝25G 與40G 之小包裝，出貨至本公司後經包裝再寄至台
    達（泰國五廠）。」等語，足認蔚嘉公司所為之加工，係將
    向日本富士化學產業株式會社進口之黏著劑（紅膠）分裝成
    小包裝後再行出售，其黏著劑之實質並未改變，此自蔚嘉公
    司向日本富士化學產業株式會社進口黏著劑之進口報單及原
    告就本件貨物之進、出口報單所載貨物之進口稅則均為0000
    000000尤可得見。至於原告所提蔚嘉公司之接著劑充填機作
    業規範、接著劑充填作業標準書、富士化學接著劑運送儲存
    作業規範，係就系爭黏著劑之分裝、充填、運送、儲存之作
    業，縱然涉及高科技，亦為產品分裝容量改變之相關事項，
    非關產品之重要製程，不涉及產品實質之改變，難謂已將日
    本產製之黏著劑實質轉型，顯非台灣製造，原告主張自無可
    採。又系爭來貨產地為日本，原告以G7國貨復進口報單向被
    告報運貨物進口，且報列納稅辦法為「55」（外銷品退回免
    稅），顯有虛報產地，逃漏進口稅費之情事，被告依法論處
    ，並無違反公平正義原則及比例原則可言。
五、從而原處分並無違誤，訴願決定予以維持，亦無不合。原告
    徒執前詞聲請撤銷，為無理由，應予駁回。
六、兩造其餘主張陳述於判決結果不生影響，無庸一一論列，併
    予敘明。
據上論結，本件原告之訴為無理由，爰依行政訴訟法第98條第3
項前段，判決如主文。
中    華    民    國    95    年     8    月    3     日
                            第四庭審判長法  官   鄭忠仁
                                        法  官   畢乃俊
                                        法  官   楊莉莉
上為正本係照原本作成。
如不服本判決，應於送達後20日內，向本院提出上訴狀並表明上
訴理由，如於本判決宣示後送達前提起上訴者，應於判決送達後
20日內補提上訴理由書（須按他造人數附繕本）。
中    華    民    國    95    年     8    月    3     日
                                       書記官    林孟宗


司法院資訊處製作；財團法人民間司法改革基金會備份。
